臺灣桃園地方法院刑事判決　　 　 　110年度審金訴字第178號

公　訴　人　臺灣桃園地方檢察署檢察官
被　　　告　劉庭瑜



選任辯護人　王唯鳳律師
上列被告因詐欺等案件，經檢察官提起公訴（109 年度偵字第00
000 號、第30453 號），被告就被訴事實為有罪之陳述，本院合
議庭裁定由受命法官獨任以簡式審判程序進行審理，判決如下：
    主  文
劉庭瑜犯三人以上共同詐欺取財罪，共貳罪，各處有期徒刑壹年
貳月。應執行有期徒刑壹年捌月。
未扣案之犯罪所得新臺幣柒仟元沒收，於全部或一部不能沒收或
不宜執行沒收時，追徵其價額。
    事  實
一、劉庭瑜（本件非其參與詐欺集團犯罪組織之首次犯罪或首繫
    屬之案件，不另論參與犯罪組織罪，詳後述）於民國109 年
    3 、4 月間，與黃祥祐（另經本院以109 年度金訴字第135
    號判決判處有期徒刑）一同加入真實姓名年籍不詳由三人以
    上所組成之詐欺集團（無證據證明參與者有未成年人），2
    人均負責出面提領、取得詐欺贓款（俗稱「車手」）。嗣劉
    庭瑜、黃祥祐及所屬詐欺集團成員，共同意圖為自己不法之
    所有，基於三人以上詐欺取財及洗錢之犯意聯絡，分別為下
    列犯行：
（一）由該集團內不詳成員於109 年5 月30日上午10時30分許，
      致電邱鳳珍，佯裝為中華電信及警務人員，稱其手機門號
      遭盜辦而涉及洗錢犯嫌，需提供帳戶交付警方監管，令邱
      鳳珍陷於錯誤（無證據證明劉庭瑜知悉此假檢警詐術手段
      ），於109 年6 月1 日下午2 時30分許，將其所有中華郵
      政股份有限公司帳號：000-0000000-0000000 號帳戶之存
      摺、提款卡及密碼等物，依指示置於桃園市○○區○○○
      ○街00號對面機車停車格內，經該集團內不詳成員取走後
      ，將上開提款卡轉交予劉庭瑜。劉庭瑜再與黃祥祐依上游
      詐欺集團成員指示，駕駛車牌號碼000-0000號自用小客車
      ，由其2 人或載同其他真實身分不詳之詐欺集團成員，於
      附表編號1 之時間、地點、方式，提領如附表編號1 所示
      金額後，並將附表編號1 所示金額交付其他詐欺集團成員
      ，以此方法製造金流斷點，致無從追查上開犯罪所得之去
      向，進而掩飾、隱匿上開犯罪所得，劉庭瑜並受有新臺幣
      7,000 元之報酬。
（二）由該集團不詳成員於109 年6 月10日上午10時30分許，致
      電張煥基，佯裝為中華電信及警務人員，稱其手機門號遭
      盜辦而涉及人頭用戶犯嫌，需提供帳戶交付警方監管，令
      張煥基陷於錯誤（無證據證明劉庭瑜知悉此假檢警詐術手
      段），於上開時間，將其所有中華郵政股份有限公司帳號
      ：000-0000000-0000000 號帳戶之存摺、提款卡及密碼等
      物，依指示置於桃園市龍潭區中豐路642 巷巷口，經該集
      團內不詳成員取走後，將上開提款卡轉交予劉庭瑜。劉庭
      瑜再與黃祥祐依上游成員指示，由劉庭瑜駕駛車牌號碼00
      0-0000號自用小客車搭載黃祥祐，於附表編號2 之時間、
      地點、方式，提領如附表編號2 所示金額後，復由劉庭瑜
      將贓款轉交該詐欺集團內不詳成員，以此方法製造金流斷
      點，致無從追查上開犯罪所得之去向，進而掩飾、隱匿該
      犯罪所得。
二、案經邱鳳珍、張煥基告訴暨臺灣桃園地方檢察署檢察官簽分
    指揮桃園市政府警察局刑事警察大隊報告臺灣桃園地方檢察
    署檢察官偵查起訴。
    理  由
一、按刑事訴訟法第273 條之1 第1 項規定除被告所犯為死刑、
    無期徒刑、最輕本刑為3 年以上有期徒刑之罪或高等法院管
    轄第一審案件者外，於審判期日前之準備程序進行中，被告
    先就被訴事實為有罪之陳述時，審判長得告知被告簡式審判
    程序之旨，並聽取當事人、代理人、辯護人及輔佐人之意見
    後，裁定進行簡式審判程序。經查，被告劉庭瑜被訴詐欺等
    案件，非前開不得進行簡式審判程序之案件，被告於本院準
    備程序進行中就被訴事實為有罪之陳述（見本院審金訴字卷
    第69頁），且經本院告知被告簡式審判程序之旨，復聽取被
    告及檢察官之意見後，經合議庭裁定依上開刑事訴訟法第27
    3 條之1 第1 項之規定，由受命法官獨任進行簡式審判程序
    ，是本案之證據調查，依刑事訴訟法第273 條之2 規定，不
    受同法第159 條第1 項、第161 條之2 、第161 條之3 、第
    163 條之1 及第164 條至第170 條規定之限制，合先敘明。
二、上開犯罪事實，迭據被告劉庭瑜於警詢、偵訊、本院準備程
    序及審理中坦承不諱（見偵字第30453 號卷第11至19頁、第
    37至40頁，本院卷第43至47頁、第67至77頁），核與證人即
    告訴人邱鳳珍、張煥基於警詢中之證述；證人即同案被告黃
    祥祐於警詢之證述均相符（見偵字第30453 號卷第128 至13
    1 頁、第137 至141 頁，第79至86頁、第89至92頁），並有
    監視器錄影畫面翻拍照片、行動電話通聯查詢紀錄、邱鳳珍
    中華郵政帳戶交易明細資料、車輛詳細資料報表、張煥基中
    華郵政帳戶交易明細資料、客戶歷史交易清單、桃園市政府
    警察局桃園分局大樹派出所及龍潭分局聖亭派出所受理各類
    案件紀錄表、受理刑事案件報案三聯單、內政部警政署反詐
    騙諮詢專線紀錄表等附卷可證（見偵字第30453 號卷第59至
    61頁、第99至102 頁、第133 頁、第135 頁、第153 頁、第
    124 至127 頁、第145 至151 頁），堪認前揭被告任意性自
    白符實。本案事證明確，被告犯行洵堪認定，應依法論科。
三、論罪科刑：
（一）按共同正犯之成立，祇須具有犯意之聯絡，行為之分擔，
      既不問犯罪動機起於何人，亦不必每一階段犯行，均經參
      與，此有最高法院34年度上字第862 號、108 年度台上字
      第3838號判決意旨可參。又共同正犯之意思聯絡，原不以
      數人間直接發生者為限，即有間接之聯絡者，亦包括在內
      ，亦有最高法院77年度台上字第2135號、107 年度台上字
      第4583號判決意旨可參。而現今詐欺集團詐騙之犯罪型態
      ，自設立電信機房、收購、取得人頭帳戶、撥打電話實施
      詐騙、指定被害人匯款帳戶、自人頭帳戶提領款項、取贓
      分贓等階段，乃係需由多人縝密分工方能完成之集團性犯
      罪，倘其中某一環節脫落，將無法順利達成詐欺結果，各
      該集團成員雖因各自分工不同而未自始至終參與其中，惟
      各該集團成員所參與之部分行為，仍係利用集團其他成員
      之行為，以遂行犯罪目的。經查，被告劉庭瑜雖未參與以
      訛詞及假冒公務員對告訴人邱鳳珍及張煥基施用詐術之行
      為，然其與同案被告黃祥佑負責持告訴人邱鳳珍及張煥基
      之提款卡自自動付款設備提領詐騙贓款，彼此分工，足認
      渠等與其他詐騙集團成員間，係在合同意思範圍內，各自
      分擔犯罪行為之一部，並相互利用他人之行為，以達遂行
      犯罪之目的，自應對全部所發生之結果，共同負責，故被
      告就犯罪事實一（一）、（二）所示之犯行，與黃祥佑及
      其所屬詐騙集團其他成員間有犯意聯絡、行為分擔，而均
      成立3 人以上共同共同冒用公務員名義為詐欺取財之犯行
      ，堪可認定。
（二）次按刑法第339 條之2 第1 項之以不正方法由自動付款設
      備取得他人之物罪，其所謂「不正方法」，係泛指一切不
      正當之方法而言，並不以施用詐術為限，例如以強暴、脅
      迫、詐欺、竊盜或侵占等方式取得他人之提款卡及密碼，
      再冒充本人由自動提款設備取得他人之物，或以偽造他人
      之提款卡由自動付款設備取得他人之物等等，均屬之，此
      有最高法院94年度台上字第4023號判決要旨參照。經查，
      被告劉庭瑜持以提領款項之提款卡，雖係告訴人邱鳳珍及
      張煥基所交付，惟告訴人邱鳳珍及張煥基均係受詐騙而交
      付提款卡，渠等並未授權同意詐欺集團成員提領帳戶內款
      項，詐欺集團成員係違反告訴人邱鳳珍及張煥基之意思，
      指示被告劉庭瑜及同案被告黃祥佑冒充告訴人邱鳳珍及張
      煥基本人而擅自持卡提領，依上開說明，自屬刑法第339
      之2 第1 項所謂之「不正方法」甚明。
（三）再按在財產犯罪行為人利用人頭帳戶收取犯罪所得之情形
      ，於被害人將款項匯入人頭帳戶之際，非但財產犯罪於焉
      完成，並因該款項進入形式上與犯罪行為人毫無關聯之人
      頭帳戶，以致於自資金移動軌跡觀之，難以查知係該犯罪
      之不法所得，即已形成金流斷點，發揮去化其與前置犯罪
      間聯結之作用，而此不啻為洗錢防制法為實現其防阻不法
      利得誘發、滋養犯罪之規範目的所處罰之洗錢行為。從而
      利用人頭帳戶獲取犯罪所得，於款項匯入人頭帳戶之際，
      非但完成侵害被害人個人財產法益之詐欺取財行為，同時
      並完成侵害上開國家社會法益之洗錢行為，此有最高法院
      109 年度台上字第1676號判決意旨可參。而本案被告劉庭
      瑜所參與之提領贓款等事宜，作用在於將詐得款項，由「
      車手」提領為現金、再輾轉交付上游收取後，客觀上得以
      切斷詐騙所得金流之去向，阻撓國家對詐欺犯罪所得之追
      查，當屬洗錢防制法第2 條第2 款之洗錢行為。再酌之被
      告明知其與同案被告黃祥佑所持用之提款卡非本人所有，
      亦非自帳戶申辦者處所取得，卻無端持他人提款卡提領款
      項，並將款項交由詐騙集團其他成員，當明瞭此行為得以
      製造金流之斷點，致無從追查款項之去向，主觀上自具隱
      匿該犯罪所得與犯罪之關聯性，以逃避國家追訴、處罰之
      犯罪意思。準此，被告就犯罪事實一（一）、（二）所示
      犯行，自同時均該當洗錢防制法第14條第1 項所定一般洗
      錢犯行，應可認定。
（四）又按加重詐欺罪，係侵害個人財產法益之犯罪，其罪數之
      計算，核與參與犯罪組織罪之侵害社會法益有所不同，審
      酌現今詐欺集團之成員皆係為欺罔他人，騙取財物，方參
      與以詐術為目的之犯罪組織。倘若行為人於參與詐欺犯罪
      組織之行為繼續中，先後多次為加重詐欺之行為，因參與
      犯罪組織罪為繼續犯，犯罪一直繼續進行，直至犯罪組織
      解散，或其脫離犯罪組織時，其犯行始行終結。故該參與
      犯罪組織與其後之多次加重詐欺之行為皆有所重合，然因
      行為人僅為一參與犯罪組織行為，侵害一社會法益，屬單
      純一罪，應僅就「該案中」與參與犯罪組織罪時間較為密
      切之首次加重詐欺犯行論以參與犯罪組織罪及加重詐欺罪
      之想像競合犯，而其他之加重詐欺犯行，祗需單獨論罪科
      刑即可，無需再另論以參與犯罪組織罪，以避免重複評價
      。是如行為人於參與同一詐欺集團之多次加重詐欺行為，
      因部分犯行發覺在後或偵查階段之先後不同，肇致起訴後
      分由不同之法官審理，為裨益法院審理範圍明確、便於事
      實認定，即應以數案中「最先繫屬於法院之案件」為準，
      以「該案件」中之「首次」加重詐欺犯行與參與犯罪組織
      罪論以想像競合。縱該首次犯行非屬事實上之首次，亦因
      參與犯罪組織之繼續行為，已為該案中之首次犯行所包攝
      ，該參與犯罪組織行為之評價已獲滿足，自不再重複於他
      次詐欺犯行中再次論罪，俾免於過度評價及悖於一事不再
      理原則。至於「另案」起訴之他次加重詐欺犯行，縱屬事
      實上之首次犯行，仍需單獨論以加重詐欺罪，以彰顯刑法
      對不同被害人財產保護之完整性，避免評價不足，最高法
      院109 年度台上字第3945號判決意旨可資參照。經查，被
      告劉庭瑜曾因犯加重詐欺等案件，經臺灣彰化地方法院以
      109 年度訴字第669 號案件、臺灣新北地方法院以109 年
      度審訴字第1466號案件、臺灣新竹地方法院以109 年度訴
      字第925 號案件為判決，此有臺灣高等法院被告前案紀錄
      表1 份在卷可考，而上開案件認定之事實中，被害人遭詐
      騙之時間最早為109 年4 月23日，較本案犯罪事實一、（
      一）、（二）中告訴人邱鳳珍及張煥基遭詐騙之時間早，
      且本案亦非首繫屬之案件，為避免重複評價，無從將其參
      與同一犯罪組織之行為割裂於本案論處，是本案不另論其
      參與犯罪組織罪，附此敘明。
（五）核被告劉庭瑜就犯罪事實一（一）、（二）所為，均係犯
      刑法第339 條之4 第1 項第2 款之三人以上共同詐欺取財
      罪、同法第339 條之2 第1 項之以不正方法由自動付款設
      備取得他人財物罪及洗錢防制法第14條第1 項之洗錢罪。
      被告與同案被告黃祥祐及其他詐欺集團成員，就本案詐欺
      取財罪與洗錢罪之犯行，有犯意聯絡及行為分擔，應論以
      共同正犯。
（六）被告劉庭瑜就犯罪事實一（一）、（二）分別持告訴人邱
      鳳珍、張煥基所有之提款卡，接續提領告訴人2 人之款項
      ，係基於單一之詐欺犯意，出於同一犯罪計畫，於密切接
      近之時地，接續為數個提領行為舉動，侵害同一性質之財
      產法益，各行為之獨立性極為薄弱，依一般社會健全觀念
      ，在時間差距上，難以強行分開，在刑法評價上，以視為
      數個舉動之接續施行，合為包括之一行為予以評價，應分
      別論以接續犯一罪。被告就犯罪事實一（一）、（二），
      係分別以一行為同時觸犯洗錢防制法第14條第1 項之洗錢
      罪、刑法第339 條之4 第1 項第2 款之三人以上共同詐欺
      取財罪、同法第339 條之2 第1 項之以不正方法由自動付
      款設備取得他人之物罪，屬一行為同時觸犯數罪名之想像
      競合犯，應依刑法第55條規定，分別從一重之三人以上共
      同詐欺取財罪處斷。被告就犯罪事實一（一）、（二）之
      2 次犯行，犯意各別、行為互殊，應分論併罰。
（七）復按洗錢防制法第16條第2 項規定，犯第14條、第15條之
      罪，在偵查或審判中自白者，減輕其刑。次按想像競合犯
      之處斷刑，本質上係「刑之合併」。其所謂從一重處斷，
      乃將想像競合犯組成之評價上數罪，合併為科刑一罪，其
      所對應之刑罰，亦合併其評價上數罪之數法定刑，而為一
      個處斷刑。易言之，想像競合犯侵害數法益者皆成立犯罪
      ，論罪時必須輕、重罪併舉論述，同時宣告所犯各罪名，
      包括各罪有無加重、減免其刑之情形，亦應說明論列，量
      刑時併衡酌輕罪部分量刑事由，評價始為充足，然後依刑
      法第55條前段規定「從一重處斷」，非謂對於其餘各罪可
      置而不論。因此，法院決定處斷刑時，雖以其中最重罪名
      之法定刑，做為裁量之準據，惟於裁量其輕重時，仍應將
      輕罪合併評價在內，最高法院108 年度台上字第4405、44
      08號判決意旨參照。經查，被告劉庭瑜就其駕駛車輛搭載
      他人至指定地點提領款項，及其擔任車手提領款項，復將
      款項交付予詐欺集團指定之人，進而掩飾犯罪所得去向與
      所在之洗錢等事實，於本院審理時始終供述詳實，業如前
      述，應認其對洗錢行為主要構成要件事實有所自白，是就
      被告本案洗錢犯行部分，雖屬想像競合犯其中之輕罪，惟
      依上開說明，本院於後述量刑時，仍應併予衡酌此部分減
      刑事由，附此敘明。
（八）爰以行為人之責任為基礎，審酌被告劉庭瑜正值青年卻不
      思循正途賺取所需，竟以擔任詐欺集團「車手」、「駕駛
      」之方式，提領本案告訴人2 人之款項，所生損害非輕，
      應予非難；惟念被告犯後坦承犯行，犯後態度尚可，複衡
      諸被告犯罪之動機、目的、手段、品行與智識程度、家庭
      經濟及生活狀況、犯罪所生之損害等一切情狀，分別量處
      如主文所示之刑，並定其應執行之刑。
四、按犯罪所得，屬於犯罪行為人者，沒收之，於全部或一部不
    能沒收，或不宜執行沒收時，追徵其價額，刑法第38條之1
    第1 項前段、第3 項分別定有明文。次按共同正犯之犯罪所
    得，沒收或追徵，應就各人所分得之數額分別為之；先前對
    共同正犯採連帶沒收犯罪所得之見解，已不再援用及供參考
    ，最高法院104 年第13次刑事庭會議決議意旨參照。再所謂
    各人「所分得」，係指各人「對犯罪所得有事實上之處分權
    限」，應視具體個案之實際情形而定：倘若共同正犯各成員
    內部間，對於不法利得分配明確時，固應依各人實際分配所
    得沒收；然若共同正犯成員對不法所得並無處分權限，其他
    成員亦無事實上之共同處分權限者，自不予諭知沒收；至共
    同正犯各成員對於不法利得享有共同處分權限時，則應負共
    同沒收之責。至於上揭共同正犯各成員有無犯罪所得、所得
    數額，係關於沒收、追繳或追徵標的犯罪所得範圍之認定，
    因非屬犯罪事實有無之認定，並不適用「嚴格證明法則」，
    無須證明至毫無合理懷疑之確信程度，應由事實審法院綜合
    卷證資料，依自由證明程序釋明其合理之依據以認定之，最
    高法院104 年度台上字第3604號判決同此意旨。經查，被告
    劉庭瑜於本院審理時陳稱：就附表編號1 之犯行，其獲得之
    報酬為新臺幣7,000 元，至附表編號2 之犯行，因其為駕駛
    ，而非下車提領款項之車手，故當天並未領得報酬等語，因
    卷內並無事證顯示被告獲取較其供述內容更多之報酬，本院
    基於有利被告原則，依刑法第38條之2 第1 項之規定，認被
    告於本案之犯罪所得為新臺幣7,000 元，該犯罪所得未據扣
    案，亦未實際合法發還本案告訴人2 人，復無過苛調節條款
    適用之餘地，爰依刑法第38條之1 第1 項前段、第3 項規定
    諭知沒收，並於全部或一部不能沒收或不宜執行沒收時，追
    徵其價額。
據上論斷，應依刑事訴訟法第273 條之1 第1 項、第299 條第1
項前段，洗錢防制法第14條第1 項、第16條第2 項，刑法第11條
前段、第28條、第339 條之2 第1 項、第339 條之4 第1 項第2
款、第55條、第51條第5 款、第38條之1 第1 項前段、第3 項，
刑法施行法第1 條之1 第1 項，判決如主文。
本案經檢察官賴怡伶到庭執行職務。
中　　華　　民　　國　 110　　年　　12　　月　　2 　　日
                    刑事審查庭     法  官 　  高上茹
以上正本證明與原本無異。
如不服本判決應於收受判決後20日內向本院提出上訴書狀，並應
敘述具體理由。其未敘述上訴理由者，應於上訴期間屆滿後20日
內向本院補提理由書（均須按他造當事人之人數附繕本）「切勿
逕送上級法院」。
                                   書記官  　 蔡宛軒
中　　華　　民　　國　 110　　年　　12　　月　　2 　　日
附表：                                                                                      
┌──┬───┬───────┬───────┬─────┬───────┬───────┐
│編號│受害人│提款時間      │提款地點      │提款金額  │提款帳戶      │分擔行為      │
│    │      │              │              │（新臺幣）│              │              │
├──┼───┼───────┼───────┼─────┼───────┼───────┤
│ 1  │邱鳳珍│109 年 6 月 2 │中壢東興郵局  │14 萬9,000│邱鳳珍所有之中│劉庭瑜(提領)  │
│    │      │日凌晨 0 時 50│（桃園市中壢區│元。      │華郵政帳號700-│              │
│    │      │分。          │龍岡路1 段 229│          │00000000000000│              │
│    │      │              │號）          │          │              │              │
│    │      ├───────┼───────┼─────┼───────┼───────┤
│    │      │109 年 6 月 3 │中壢東興郵局  │14 萬9,000│邱鳳珍所有之中│劉庭瑜（駕駛）│
│    │      │日凌晨 0 時 25│（桃園市中壢區│元。      │華郵政帳號700-│              │
│    │      │分。          │龍岡路1 段 229│          │00000000000000│              │
│    │      │              │號）          │          │              │              │
│    │      ├───────┼───────┼─────┼───────┼───────┤
│    │      │109 年 6 月 4 │中壢郵局      │14 萬9,000│邱鳳珍所有之中│劉庭瑜（駕駛）│
│    │      │日凌晨 1 時 23│（桃園市中壢區│元。      │華郵政帳號700-│              │
│    │      │分。          │建國路36號）  │          │00000000000000│              │
│    │      ├───────┼───────┼─────┼───────┼───────┤
│    │      │109 年 6 月 5 │中壢東興郵局  │14 萬9,000│邱鳳珍所有之中│劉庭瑜（駕駛）│
│    │      │日凌晨 0 時 20│（桃園市中壢區│元。      │華郵政帳號700-│              │
│    │      │分。          │龍岡路1 段 229│          │00000000000000│              │
│    │      │              │號）          │          │              │              │
├──┼───┼───────┼───────┼─────┼───────┼───────┤
│ 2  │張煥基│109 年 6 月 12│中壢東興郵局  │14 萬9,000│張煥基所有之中│劉庭瑜（駕駛）│
│    │      │日凌晨 0 時 51│（桃園市中壢區│元。      │華郵政帳號700-│              │
│    │      │分。          │龍岡路1 段 229│          │00000000000000│              │
│    │      │              │號）          │          │              │              │
│    │      ├───────┼───────┼─────┼───────┼───────┤
│    │      │109 年 6 月 14│中壢東興郵局  │14 萬9,000│張煥基所有之中│劉庭瑜（駕駛）│
│    │      │日凌晨 0 時 52│（桃園市中壢區│元。      │華郵政帳號700-│              │
│    │      │分。          │龍岡路1 段 229│          │00000000000000│              │
│    │      │              │號）          │          │              │              │
└──┴───┴───────┴───────┴─────┴───────┴───────┘
附錄本判決論罪法條全文：
洗錢防制法第14條
有第二條各款所列洗錢行為者，處 7 年以下有期徒刑，併科新
臺幣 5 百萬元以下罰金。
前項之未遂犯罰之。
前二項情形，不得科以超過其特定犯罪所定最重本刑之刑。
中華民國刑法第339條之2
意圖為自己或第三人不法之所有，以不正方法由自動付款設備取
得他人之物者，處 3 年以下有期徒刑、拘役或30萬元以下罰金。
以前項方法得財產上不法之利益或使第三人得之者，亦同。
前二項之未遂犯罰之。
中華民國刑法第339條之4
犯第339 條詐欺罪而有下列情形之一者，處1 年以上7 年以下有
期徒刑，得併科1 百萬元以下罰金：
一、冒用政府機關或公務員名義犯之。
二、三人以上共同犯之。
三、以廣播電視、電子通訊、網際網路或其他媒體等傳播工具，
    對公眾散布而犯之。
前項之未遂犯罰之。